【裁判字號】    95,交訴,24
【裁判日期】    950919
【裁判案由】    公共危險等
【裁判全文】
臺灣臺北地方法院刑事判決              95年度交訴字第24號
公  訴  人  臺灣臺北地方法院檢察署檢察官
被      告  甲○○
上列被告因公共危險等案件，經檢察官聲請以簡易判決處刑（94
年度偵字第12747號），經本院簡易庭受理後（受理案號為95年
度北交簡字第265號），認不宜以簡易判決處刑，簽請移由本院
刑事庭適用通常程序審理判決如下：
    主  文
甲○○從事業務之人，因業務上之過失傷害人，處有期徒刑肆月
；又駕駛動力交通工具肇事，致人受傷而逃逸，處有期徒刑捌月
，應執行有期徒刑拾壹月。
    事  實
一、甲○○以駕駛營業用小客車為業，為從事駕駛業務之人，其
    於民國93年10月18日22時20分許，駕駛車牌號碼9D-115號營
    業用小客車沿臺北市○○○路由北往南方向行駛，行經臺北
    市中山區○○○路與長安東路口欲左轉時，本應隨時注意車
    前狀況，並禮讓直行車先行，而依當時天候、視線、路況等
    情形，又無不能注意之情事，竟疏未注意貿然左轉，而不慎
    撞及沿林森北路由南往北方向行駛，由乙○○騎乘之車牌號
    碼AQO-118號重型機車車尾，致乙○○受有肘及前臂挫傷之
    傷害。而甲○○於肇事後，明知駕駛人駕駛車輛肇事致人受
    傷，應即採取救護或其他必要措施，並向警察機關報告，不
    得駛離現場，竟另基於肇事逃逸之犯意，未停車察看，亦未
    報警處理，即逕行駕駛前開機車逃逸離去，乙○○見狀即報
    警循線查獲，始知悉上情。
二、案經乙○○訴由臺北市政府警察局中山分局報請臺灣臺北地
    方法院檢察署檢察官偵查後聲請簡易判決處刑。
    理  由
壹、程序部分
一、被告於警、偵訊之供述，非出於強暴、脅迫、利誘、詐欺、
    疲勞訊問、違法羈押或其他不正方法取得，依刑事訴訟法第
    156條第1項、第158條之2得採為證據。
二、告訴人乙○○於本院具結之證言，與其分別於警、偵訊（具
    結）之供述大致相符，渠所供自得採為證據。
三、按「當事人、代理人或辯護人於法院調查證據時，知有第15
    9條第1項不得為證據之情形，而未於言詞辯論終結前聲明異
    議者，視為有前項之同意。」刑事訴訟法第159條之5第2項
    定有明文。證人曹至宏於警訊及偵查中之證述，被告未於言
    詞辯論終結前聲明異議，本院審酌證人之供述，認為適當，
    依上揭規定，得採為證據。
四、卷附台北市○○○○○道路交通事故調查報告表、道路交通
    事故現場圖、道路交通事故補充資料表、道路交通事故談話
    紀錄表、照片8張、成泰中醫診所診斷證明書等非供述證據
    ，均非違法取得之證據，且或係公務員職務上製作之證明或
    紀錄文書，或係從事業務之人於業務上製作之證明文書、記
    錄文書，均核無顯不可信情況，故依同法第15 8條之4反面
    解釋、第159條之4第1款第2款得為證據。
貳、實體部分
一、訊據被告甲○○坦承有於上揭時間駕駛上開車號營業小客車
    型經上揭地點，惟矢口否認有何犯行，辯稱：伊於待轉時，
    發現被害人在飆車並發生追撞，伊並沒有撞到被害人，故不
    需要停下來，因此伊就離開了云云。經查：前揭被告甲○○
    業務過失傷害及肇事逃逸之事實，業據告訴人即證人乙○○
    迭於警、偵訊及本院審理中指訴證述明確，乙○○於本院審
    理時並稱，被告所駕駛之計程車撞及機車車尾，機車大牌上
    尚留有計程車車漆，是黃色帶有一點銀色，伊還請警察特別
    就該部分拍照註明。而觀之偵查卷第36頁下方照片顯示，告
    訴人所騎乘之機車大牌上確留有銀色烤漆。訊之被告亦自承
    該計程車新車時原係銀色，買來後為了作計程車用才噴上黃
    色等語。又經證人即當時目睹車禍過程之曹至宏於偵訊時證
    稱：「93年11月23日晚上11時15分（按應係晚上10時15分許
    之誤載）在林森北路與長安東路口，車禍發生時，我在現場
    。當時我是自己騎車，我的車子是在甲○○車子的後面，約
    10 公尺左右，我當時車速約6.70左右，因為當時我們是綠
    燈。車禍地點是在長安東路與林森北路口，已經快到長安東
    路了，只不過我們是行駛在林森北路，我們並無跨越林森北
    路的中線。他們二人應該是擦撞而不是對撞，我同學車子的
    後輪左側擦撞到被告車身的左側，被告當時是要左轉。當時
    我們要過路口之前，被告的車身已經打偏停在林森北路及長
    安東路的路口，他原本是要在那裡待轉，但我們過去時，他
    突然轉出來。車禍發生時，被告沒有下車，也沒有將告訴人
    送醫。我有追到被告，但他對我講說那又不是我的錯，所以
    他就走了，且我怕再講下去會有麻煩，所以我只有記下車牌
    。」等語屬實（參臺灣臺北地方法院檢察署94年偵字第
    12747號卷第58至60頁），即被告於本院審理時亦是認證人
    曹至宏在當時有去追及伊無訛，此外，復有成泰中醫診所診
    斷證明書1紙、台北市○○○○○道路交通事故調查報告表
    、道路交通事故現場圖、道路交通事故補充資料表、道路交
    通事故談話紀錄表、照片8張等在卷可資佐證。
    綜合上開證據，
    本件告訴人所騎乘之機車確實遭被告所駕駛之計程車撞擊無
    訛，事證已甚明確，被告所辯不足採信，犯行堪以認定。
二、被告甲○○以駕駛計程車為業，為從事駕駛業務之人，渠因
    前述駕駛上之過失致告訴人受傷，核其所為係犯刑法第284
    條第2項前段之業務過失傷害罪；而被告駕駛上開車號動力
    交通工具汽車肇事，致告訴人受傷後逃逸，係犯刑法第185
    條之4之駕駛動力交通工具肇事致人受傷逃逸罪。被告所犯
    上開2罪，犯意各別，構成要件互異，應予分論併罰。又修
    正後刑法第2條第1項規定：「行為後法律有變更者，適用行
    為時之法律。但行為後之法律有利於行為人者，適用最有利
    於行為人之法律」。被告行為後，刑法第51條業於民國94
    年1月7日修正公布，並於95年7月1日施行，修正前刑法第51
    條規定：「數罪併罰，分別宣告其罪之刑，依左列各款定其
    應執行者：」其中第5款規定：「宣告多數有期徒刑者，於
    各刑中之最長期以上，各刑合併之刑期以下，定其刑期。但
    不得逾20年。」修正後刑法第51條第5款規定：「宣告多數
    有期徒刑者，於各刑中之最長期以上，各刑合併之刑期以下
    ，定其刑期。但不得逾30年。」比較結果，修正後刑法並非
    較有利於行為人，依刑法第2條第1項前段之規定，仍應依修
    正前刑法第51條第5款規定，定其應執行之刑。爰審酌被告
    之素行、過失程度、告訴人所受傷害程度，及被告犯罪後否
    認犯行，未見悔意反省，且迄未與告訴人達成和解等一切情
    狀，分別量處如主文所示之刑，並定其應執行刑，以資懲儆
    。末按被告行為後，刑法施行法第1之1條業於95年6月14日
    增訂公布，於95年6月16日生效施行，該條規定：「中華民
    國94年1月7日刑法修正施行後，刑法分則編所定罰金之貨幣
    單位為新臺幣。94年1月7日刑法修正時，刑法分則編未修正
    之條文定有罰金者，自94年1月7日刑法修正施行後，就其所
    定數額提高為30倍。但72年6月26日至94年1月7日新增或修
    正之條文，就其數額提高為3倍。」，查本件論罪科刑之刑
    法分則編條文（詳見上述，刑法第284條第2項）為72年6月
    25 日以前即已制訂生效、72年6月26日至94年1月7日均未曾
    修正、且條文中定有罰金規定之條文，於95年7月1日即94年
    1 月7日刑法修正施行後，固應依刑法施行法第1之1條規定
    ，改以新臺幣計算罰金數額，且提高罰金數額至30倍；然被
    告行為時，依上開刑法分則編條文、罰金罰鍰提高標準條例
    第1條、現行法規所定貨幣單位折算新臺幣條例第2條規定，
    罰金數額則係以銀元（即新臺幣元之3倍折算）計算、提高
    為2倍至10倍。況倘於個案中宣告罰金刑時，依修正前刑法
    第33 條第5款規定，罰金最低額可為銀元1元（即新臺幣3元
    ），然依修正後刑法第33條第5款規定，罰金最低額則為新
    臺幣1000元，此種行為後法律有變更之情形，比較結果，行
    為後之法律並無較有利於行為人可言，本院自應以刑法94年
    1月7日修正前，仍依銀元計算罰金數額，且未依刑法施行法
    第1之1條規定提高罰金數額至30倍之刑法分則編條文論處。
    併此敘明。
三、據上論斷，應依刑事訴訟法第452條、第299條第1項前段，
    刑法第2條第1項前段、第284條第2項前段、第185條之4，修
    正前刑法第51條第5款，修正前罰金罰鍰提高標準條例第1條
    前段，判決如主文。
本案經檢察官許鈺茹到庭執行職務。
中    華    民    國    95    年    9     月    19    日
                  刑事第十二庭  審判長  法  官  李英豪
                                        法  官  陳慧萍
                                        法  官  曾正龍
以上正本證明與原本無異。
如不服本判決，應於判決送達後10日內，向本院提出上訴狀。
                                        書記官  彭自青
中    華    民    國    95    年    9     月    20    日
附錄本判決論罪科刑法條全文：
刑法第284條
因過失傷害人者，處6月以下有期徒刑、拘役或500元以下罰金。
致重傷者，處1年以下有期徒刑、拘役或500元下罰金。
從事業務之人，因業務上之過失傷害人者，處1年以下有期徒刑
、拘役或1千元以下罰金。致重傷者，處3年以下有期徒刑、拘役
或2千元以下罰金。
刑法第185條之4
駕駛動力交通工具肇事，致人死傷而逃逸者，處6月以上5年以下
有期徒刑。


司法院資訊處製作；財團法人民間司法改革基金會備份。
